臺灣士林地方法院刑事判決　　　　　　　　　　　　　九十一年度訴字第六０一號
　　公　訴　人　臺灣士林地方法院檢察署檢察官
　　被　　　告　丁○○
　　選任辯護人　蘇義雄律師
　　被　　　告　丙○○
　　被　　　告　乙○○
右列被告因廢棄物清理法等案件，經檢察官提起公訴（九十一年度偵字第二四三三號
、第五一０九號、第五八０六號、第七０一０號、第八六四九號），及移送併案審理
（臺灣士林地方法院檢察署九十二年度偵字第一四三七號、臺灣桃園地方法院檢察署
九十二年度偵字第七五六六號），本院判決如左：
    主  文
丁○○共同未依廢棄物清理法第四十一條第一項規定領有廢棄物處理許可文件，以從
事廢棄物處理為常業，處有期徒刑肆年陸月。
丙○○連續未依廢棄物清理法第四十一條第一項規定領有廢棄物清除許可文件，從事
廢棄物清除，處有期徒刑壹年拾月；又故買贓物，處拘役伍拾日，如易科罰金以佰
元折算壹日。均緩刑伍年。
乙○○未依廢棄物清理法第四十一條第一項規定領有廢棄物清除許可文件，從事廢棄
物清除，處有期徒刑壹年貳月，緩刑伍年。
    事  實
一、丁○○明知事業廢棄物之處理，除再利用方式外，應以廢棄物清理法第二十八條
    所規定之方式為之，並不得任意棄置事業廢棄物或未依規定之方式處理或再利用
    廢棄物，致污染環境；又事業排放廢（污）水於地面水體者，應向主管機關申請
    ，經審查登記，發給排放許可證後，始得排放廢（污）水，及事業之污水處理設
    施，排放廢（污）水於地面水體者，應符合放流水標準，竟自民國九十年十一月
    間起至九十一年十月二十四日止，在台北縣八里鄉○○路○段四十八之一號旁土
    地（即位於台北縣八里鄉○○里○段蛇子形小段六六九地號土地）經營獅子頭企
    業社砂石場，與甲○○、戊○○（二人違反廢棄物清理法第四十六條第二項之罪
    ，業於另案經臺灣高等法院以九十二年度上訴字第三一一八號判決各判處有期徒
    刑一年十月，緩刑五年確定）基於從事上開擅自處理一般事業廢棄物業務之犯意
    聯絡，由丁○○自九十一年一月起至九十一年九月止，以每月新台幣（下同）六
    萬元之薪資雇用甲○○負責操作怪手洗砂工作，另自九十一年三月間起至九十一
    年八月八日止，以每月三萬元之薪資雇用戊○○負責現場管理及估價之工作，共
    同從事收受不特定之砂石車司機由建築工地載運之建築廢棄物而為處理之業務，
    並依含砂量收取每輛砂石車新台幣（下同）一千五百元至二千元不等之處理費用
    ，該不特定之砂石車司機載運該等含有地下黏土、污泥、混凝土塊、石塊、鋼筋
    等建築廢棄物至該砂石場後，即倒入沉澱池，經洗砂、分類，該砂石場亦未取得
    排放許可證，即將未經有效處理而含有污泥之廢水逕行排放至淡水河內，且恃此
    為生活之資，以之為常業。先後於：九十一年一月八日上午十時二十分許為臺
    北縣政府環境保護局稽查員林國超查獲、九十一年一月九日中午十二時五十分
    許為臺北縣政府環境保護局稽查員林國超、王金詮查獲、九十一年四月二十四
    日上午十一時許，為臺北縣政府環境保護局稽查人員莊國川會同海岸巡防署桃園
    機動隊隊員劉國正查獲丙○○駕駛０Ｑ—四八三營業曳引車傾倒廢土，現場並有
    戊○○、甲○○二人、九十一年四月二十六日下午三時許為臺北縣八里鄉公所
    稽查人員李聰吉、許堯榮查獲、九十一年六月十二日為行政院環保署環境督察
    總隊北區環境督察大隊查獲林進義駕駛００八—ＧＡ號營業曳引車正欲傾倒連續
    壁污泥（林進義違反廢棄物清理法第四十一條第一項第四款之罪部分，業經不起
    訴處分確定），戊○○亦在現場、九十一年六月二十八日下午六時三十分許為
    臺北縣政府警察局蘆洲分局龍源派出所員警查獲、九十一年八月十三日晚間十
    時許為行政院環境保護署環境督察總隊北區環境督察大隊會同環保警察第一中隊
    在上址查獲，現場有乙○○駕駛三Ｋ—七一二號營業曳引車傾倒建築廢土。因該
    砂石場於九十一年三月二十八日、九十一年七月十七日排放不符合放流水標準之
    廢水，均經臺北縣政府環境保護局查獲，臺北縣政府遂於九十一年八月六日以該
    府九十一年北府環三（污水）字第０二二七五七號函以獅子頭企業社未領有排放
    許可證且大量排放污染物嚴重影響水體，情節重大，依水污染防治法第七條第一
    項第六款、第七十三條第一項第六款、第四十條勒令停工，詎該企業社於九十一
    年八月十五日收受該停工命令後，竟拒不遵行停工，仍繼續施工，並於九十一年
    十月二十四日再遭臺北縣政府環境保護局稽查人員莊國川查獲排放不符合放流水
    標準之廢水。
二、丙○○於八十九年間，明知號碼為三Ｕ─三二號之營業拖車車牌一面係來路不明
    之贓物（該面車牌為昇輝交通股份有限公司所有，於不詳時間失竊），仍基於故
    買贓物之犯意，在台北市信義計畫區某處工地，以五千元向姓名年籍不詳，綽號
    「阿陳」之男子買受上開拖車車牌，並將該車牌懸掛在其所駕駛之０Ｑ─四八三
    號營業曳引車之車斗上使用。丙○○亦明知其未領有廢棄物清除許可證或核備文
    件，不得從事廢棄物之清除，乃基於概括之犯意，即自九十一年起，先後數次駕
    駛天大貨運股份有限公司所有之０Ｑ—四八三號營業曳引車，自不詳地點之建築
    工地裝載廢土後，倒置在獅子頭企業社砂石場內，嗣於九十一年四月二十四日上
    午，駕駛前揭營業曳引車，自臺北市內湖重劃區某不詳建築工地裝載廢土，至獅
    子頭企業社砂石場傾倒時，於同日上午十一時許，為海岸巡防署桃園機動查緝隊
    查獲。丙○○於遭查獲後，仍承前之無廢棄物清除許可從事廢棄物清除之概括犯
    意，駕駛上述營業曳引車，於九十二年四月十八日不詳時間，自不詳地點之建築
    工地裝載基礎底層泥土後，搭載不知情之張宏嘉，於同日晚間十時三十分許，將
    上開廢土棄置在桃園縣大園鄉竹圍觀光漁港私人收費停車場，為陳進益所有之地
    號桃園縣大園鄉○○段沙崙小段六號及六之六五號之土地上，為桃園縣警察局大
    園分局查獲。
三、乙○○亦明知其未領有廢棄物清除許可文件，於九十一年八月十三日晚間十時許
    ，駕駛車號三Κ─七一二號營業曳引車，在台北縣蘆洲市某處之建築工地載運營
    建廢棄物後，至獅子頭企業社砂石場堆置，從事廢棄物之清除工作，而遭行政院
    環境保護署環境督察總隊北區環境督察大隊會同環保警察第一中隊在上址查獲。
四、案經台北縣政府、海岸巡防署北部地區巡防局、台北縣政府警察局蘆洲分局移送
    臺灣士林地方法院檢察署偵查起訴及移送併案審理，並經桃園縣警察局大園分局
    報告臺灣桃園地方法院檢察署移送併案審理。
    理  由
一訊據被告丁○○固坦承自九十年十一月份間擔任獅子頭企業社之負責人，未取得廢
  棄物處理之許可，即在上址經營土石洗砂業務，惟矢口否認有何違反廢棄物清理法
  和水污染防治法之犯行，辯稱：係以每半車為單位，每單位五百元或一千元，向工
  地購買開挖地基所挖出土方與砂石，清理時所造成之廢水待沈澱後再排到淡水河。
  所處理的東西是可再利用的，並非廢棄物云云。被告丁○○之選任辯護人為被告丁○○辯護稱：被告丁○○行為之標的物屬建築廢棄物，而被告丁○○所經營之獅子
  頭企業社得從事土石之採取，被告丁○○以之為相似之土資場，難謂無據，縱使認
  定被告丁○○不得從事此相類之事務，乃認知之問題，欠缺依廢棄物清理法第四十
  一條所規定申請核發許可文件之犯罪故意，且被告丁○○係將廢棄物置於沈澱池中
  ，再將砂石、廢鐵等分開加以利用，難謂被告丁○○有廢棄物清理法上所謂處理之
  行為，且被告丁○○所經營之獅子頭企業社距離淡水河有段距離，污水沈澱後始排
  放，卷內相關單位之檢測紀錄，乃雨後露天污水沈澱池溢流之污水之檢測結果，屬
  天災不可抗拒等語。訊據被告丙○○、乙○○對右揭犯罪事實均坦承不諱。
二認定被告丁○○、丙○○、乙○○犯罪之證據及理由
  (一)被告丁○○
    1.違反廢棄物清理法第四十六條第二項部分
      (1)按廢棄物清理法所稱之廢棄物，係指一般廢棄物及事業廢棄物，而事業廢棄
        物又分為有害事業廢棄物及一般事業廢棄物，廢棄物清理法第二條定有明文
        。為達有效清除、處理廢棄物，以改善環境衛生，維護國民健康之立法目的
        ，廢棄物清理法第四十一條第一項前段乃規定，從事廢棄物清除、處理業務
        者，應向直轄市、縣（市）主管機關或中央主管機關委託之機關申請核發公
        民營廢棄物清除處理機構許可文件後，始得受託清除、處理廢棄物業務。同
        法第三十六條復規定：「事業廢棄物之貯存、清除或處理方法及設施，應符
        合中央主管機關之規定。前項事業廢棄物之貯存、清除、處理方法及設施標
        準，由中央主管機關定之」。是以從事廢棄物清除、處理業務者，應取得許
        可文件；貯存、清除、處理之方法及設施，應符合中央主管機關規定之標準
        。至可資再利用之一般廢棄物者，依廢棄物清理法第三十九條第一項規定，
        僅係排除同法第二十八條及第四十一條之限制，但仍應依中央目的事業主管
        機關之規定辦理。且可資再利用之一般事業廢棄物，雖屬可再利用之資源，
        然如未依中央目的事業主管機關之規定為再利用，致有於再利用之過程中，
        產生危害環境之風險者，除斲喪鼓勵資源再利用之原意外，與一般事業廢棄
        物並無二致，故參酌廢棄物清理法之立法意旨，得以適用上開廢棄物清理法
        第三十九條之規定，係以「從事事業廢棄物之再利用」為前提，並應依中央
        目的事業主管機關規定辦理者，始不受同法第二十八條、第四十一條之限制
        ，否則仍應回歸一般事業廢棄物之規範，有同法第四十六條第一項第四款或
        同條第二項之行政刑罰適用，核先敘明。
      (2)被告丁○○為獅子頭企業社之負責人，且未申請廢棄物處理之許可執照乙節
        ，業據被告丁○○於警詢、偵查及本院審理中坦承不諱（見臺灣士林地方法
        院檢察署九十一年度偵字第五一０九號卷第六頁、第九二頁、九十一年度偵
        字第二四三三號卷第二０頁、九十一年度偵字第七０一０號卷第六０頁、本
        院卷第二九頁、第四五頁、第一四八頁），證人戊○○及甲○○於警詢、偵
        查及本院審理中，亦均證稱係受雇於被告丁○○（見同前偵字第五一０九號
        卷第十頁、第九三頁、本院卷第四二頁、第五七頁至第五八頁），並有營利
        事業登記證一紙在卷足憑（見臺灣士林地方法院檢察署九十一年度偵字第五
        一０九號卷第五九頁），足堪認定。
      (3)被告丁○○於九十一年四月二十四日、六月二十八日、八月十三日遭查獲時
        ，分別於警詢或偵查中坦承現場確有鋼筋等物等語（見臺灣士林地方法院檢
        察署九十一年度偵字第五一０九號卷第九二頁、九十一年度偵字第七０一０
        號卷第九頁至第十頁、九十一年度偵字第八六四九號卷第十頁），九十一年
        八月十三日同遭查獲之乙○○、甲○○、戊○○於警詢、偵查及本院審理中
        並為相符之供述（見同前偵字第八六四九號卷第六四頁、第十一頁、第十四
        頁、本院卷第六一頁），另九十一年一月八日、一月九日擔任稽查任務之臺
        北縣政府環境保護局稽查員林國超亦於偵查中至庭證稱：「現場堆積的廢土
        砂石內含有鋼筋、石塊、及廢磚等廢棄物。」等語明確（見臺灣士林地方法
        院檢察署九十一年度偵字第二四三三號卷第三三頁），又九十一年四月二十
        六日之臺北縣八里鄉公所稽查人員許堯榮於警詢中則證稱：「現場有發現堆
        積建築廢棄物之鋼筋及水泥塊。」等語（見臺灣士林地方法院檢察署九十一
        年度偵字第五八０六號卷第一四頁）。且觀諸卷附各次遭查獲現場照片所示
        ，現場除堆放有砂、土、泥、石外，或有參雜鋼筋、木片及塑膠板等物，並
        散落於場內各處（九十一年一月八日、九日之查獲現場相片共計二十一張，
        分見偵字第二四三三號卷第八頁、第十頁、本院卷第二三二頁至第二三四頁
        ；九十一年四月二十四日查獲現場相片共計六十二張，見偵字第五一０九號
        卷第二十六頁至第五十六頁，特別是第二十七頁、第二十九頁下方相片、第
        四三頁上方相片、第四三頁下方相片至第四六頁、第五０頁至第五一頁、第
        五三頁；九十一年四月二十六日查獲現場相片共計二十五張，見同前偵字第
        五八０六號卷第一九頁至第三一頁；九十一年六月十二日查獲現場相片共計
        十二張，見臺灣士林地方法院檢察署九十一年度偵字第六二四四號卷第七二
        頁至第七七頁；九十一年六月二十八日之查獲現場相片共計八張，見偵字第
        七０一０號卷第三四頁至三七頁；九十一年八月十三日之查獲現場相片共計
        四張，分見偵字第八六四九號卷第二七頁至第二八頁；九十一年十月二十四
        日之查獲現場相片共計六張，見臺灣士林地方法院檢察署九十二年度偵字第
        一四三七號卷第二八頁至第二九頁），可認被告丁○○所經營之獅子頭企業
        社砂石場，所處理者非屬純粹之土方，而係夾雜土、泥、砂、石、鋼筋、木
        片等建築廢棄物。
      (4)按依「營建剩餘土石方處理方案」第二點適用範圍之規定，營建工程剩餘土
        石方之種類，包括建築工程、公共工程及相關拆除施工所產生之剩餘泥、土
        、砂、石、磚、瓦、混凝土塊，並未包括鋼筋。是以被告丁○○所處理之事
        業廢棄物，既含有鋼筋等物，已如前述，即無適用「營建剩餘土石方處理方
        案」之餘地。至內政部於九十一年九月十七日發布之「營建事業廢棄物再利
        用種類及管理方式」之規定，雖將營造業或與營建有關之事業廢棄之廢木材
        （板、屑）、廢玻璃屑、廢鐵、廢單一金屬料、廢塑膠、廢橡膠、營建混合
        物公告列為可再利用之營建事業廢棄物，惟揆諸首揭說明，仍應以「從事事
        業廢棄物之再利用」為前提，並應依中央目的事業主管機關規定辦理。而依
        九十一年七月二十九日內政部發布之營建事業廢棄物再利用管理辦法第二條
        第四款規定：「再利用機構係指從事再利用行為且經政府機關登記有案之工
        商廠場。」；第三條規定：「非屬本法第三十一條第一項經中央主管機關指
        定公告應檢具事業廢棄物清理計畫書之事業者，得自行於廠（場）內再利用
        。屬公告之事業，應於其事業廢棄物清理計畫書經直轄市、縣（市）主管機
        關或中央主管機關委託之機關核准後，始得於廠（場）內自行再利用。」又
        依「營建事業廢棄物再利用種類及管理方式」中有關營建混合物管理方式第
        三點：「再利用機構應具備下列資格之一：（一）經直轄市、縣（市）政府
        或公共工程主辦機關訂頒相關剩餘土石方處理及土資場管理法規所核准設立
        可兼收容處理營建混合物之土資場。（二）經直轄市、縣（市）政府依地方
        自治法規許可設立之營建混合物資源分類處理場。（三）依營建廢棄物共同
        清除處理機構管理辦法許可並核發登記證之機構。」第四點：「再利用機構
        應具廢棄物分類設備或能力，可將土石方、磚、瓦、混凝土塊、廢金屬、廢
        玻璃、廢塑膠類、廢木材、竹片、廢紙屑、廢瀝青等加以分類。」第五點：
        「經分類作業後，屬營建剩餘土石方部分依營建剩餘土石方處理方案處理，
        屬內政部（以下簡稱本部）公告之一般事業廢棄物再利用種類部分，依本部
        公告之管理方式辦理；至其他非屬營建剩餘土石方，亦非屬本部公告可再利
        用部分，應依廢棄物清理法規定清除處理或再利用，送往合法掩埋場、焚化
        廠、合法廢棄物代處理機構或再利用事業機構，其中送合法掩埋場或焚化廠
        部分，所含資源性廢棄物重量比不得超過百分之十五。」第六點：「再利用
        應符合事業廢棄物貯存清除處理方法及設施標準之規定，得採用露天貯存方
        式。但貯存場所應設有符合規定防塵設施及排水收集處理設施。」是以依上
        揭規定，營建混合物之再利用機構，除應經主管機關許可設立外，亦應具備
        將營建混合物分類之設備或能力。於將營建混合物分類後，亦應依可否再利
        用之不同，依照相關規範處理。不能再利用者，仍應送合法掩埋場、焚化場
        或廢棄物代處理機構處理。再利用亦應符合事業廢棄物貯存清除處理方法及
        屬台北縣政府主管機關或中央主管之行政院環境保護署委託之機關申請核發
        廢棄物清除處理機構許可文件，而且未取得內政部於九十一年七月二十九日
        公布之「營建事業廢棄物再利用管理辦法」所規定之再利用機構資格，此為
        被告丁○○迭於偵審中所不否認。至可與餘土分離之鋼筋、雜物等，則僅係
        由挖土機自沈澱池內挖起堆置在空地，此據證人甲○○、戊○○在警詢及本
        院審理中陳述明確（見同前偵字第五一０九號卷第一一頁、第十四頁、本院
        卷第五六頁），又依卷附現場相片所示，該砂石場內各處均散落有鋼筋、木
        板等廢棄物，復無其他分類設備，足認該砂石社尚未為有效將營建混合物分
        類之行為。是知，被告丁○○經營之獅子頭企業社砂石場既未依上揭規定取
        得「再利用機構」之資格，復未依上開規定妥善為營建混合物之分類行為，
        自不能排除廢棄物清理法第四十六條第二項罪責之適用，否則，任何人在未
        取得廢棄物再利用機構之資格，亦未取得廢棄物處理許可文件之情形下，均
        可主張係從事廢棄物之再利用，而得從事廢棄物之處理，主管機關亦僅能依
        廢棄物清理法第五十二條之規定處以罰鍰；此應非廢棄物清理法第三十九條
        之立法之目的甚明，被告丁○○自不能不能據此免除廢棄物清理法第四十六
        條第二項之刑事責任。
      (5)被告雖屢辯稱：係向砂石車司機購買砂石土壤，價格視含砂量多寡而定，含
        砂石量較高者每車八百元至一千元，較少者每車三百至五百元，所處理者為
        沙土而非污泥云云。然查：砂石車司機載運建築工地廢土至獅子頭企業社砂
        石場傾倒，須付予該場費用，業據證人甲○○於警詢中證稱翔實（見偵字第
        五一０九號卷第十一頁），證人戊○○於本院審理中則至庭證稱如土質不好
        ，或雖有含砂但品質不好時，司機即需付費，如大輛貨車來倒土即收費二千
        ，小台車收費一千五百元，並陳稱確實有向共同被告丙○○收取二千元等語
        明確（見本院卷第四三頁至第四四頁、第六三頁），同案被告丙○○、乙○○雖於警詢及偵查中各供稱係由獅子頭企業社付費云云，但於本院審理中，
        經以證人之地位具結並經檢察官、辯護人交互詰問之結果，被告丙○○證稱
        ：戊○○有向伊收取二千元等語明確（見本院卷第二九一頁），被告乙○○
        亦證稱有人向伊收取一千五百元等語在卷（見本院卷第三０二頁），綜合證
        人甲○○、戊○○、被告丙○○及乙○○等互核相符之證述，獅子頭企業社
        確有提供場地予卡車司機傾倒建築廢土之行為，而非付費予卡車司機以換取
        土方回收之來源。
      (6)獅子頭企業社砂石場接受他人傾倒連續壁污泥及建築廢棄物之情，業據同案
        遭查獲之被告林進義於九十一年六月十二日遭查獲時供述明確（見九十一年
        度偵字第六二四四號卷第一八頁），被告丙○○於本院初訊時，亦供稱所載
        運的土方乃連續壁挖出的土方，該土方原應載運到中南部之土方傾倒場，但
        因路途遙遠不敷成本，就由司機自行找地方傾倒，並坦認所傾倒之廢土中含
        有鋼筋等物等語（見本院卷第三九頁、第一六二頁、第二九八頁），而依九
        十一年度偵字第五一０九號卷附之現場查獲相片所示，被告丙○○所傾倒之
        廢棄物確實呈黑色黏土狀（見該偵卷第二七頁、第二九頁），並非砂土。被
        告乙○○於偵查及本院審理中各供稱所載運的砂土內有石頭、鋼筋、泥、砂
        、水泥塊等語，及所載運的廢棄物都是他人蓋房子時從地下室挖出來的，包
        括磚塊、鋼筋、水泥塊的營建廢棄土，如果參雜比例很高者，合法棄土場就
        不收等語明確（見同前偵字第八六四九號卷第六四頁、本院卷第一六五頁）
        。被告丙○○及乙○○嗣後雖變異前詞，證稱所載者為砂土，並非連續壁污
        泥，也無建築廢棄物云云。但查：被告丙○○及乙○○前揭不利於被告丁○○之供述，均係在被告丁○○未在場時所為，參以被告丙○○及乙○○於本
        院初訊時即陳稱曾受到被告丁○○之壓力，要求伊等應為有利於被告丁○○
        之陳述（見本院卷第三八頁），則被告丙○○及乙○○因迫於被告丁○○同
        庭之壓力，故為迴護被告丁○○之證詞，且彼等更異之詞，與卷內所存之客
        觀事證亦不相符，自不足採信，而應以被告丙○○及乙○○先前所為之供述
        為可採。綜合上情，被告丁○○以其係從事資源回收等語資為辯解，尚不足
        採。
      (7)此外，並有九十一年一月八日、一月九日臺北縣政府環境保護局稽查紀錄各
        一紙（見同前偵字第二四三三號卷第三頁至第六頁）、九十一年四月二十四
        日臺北縣政府環境保護局稽查紀錄一紙（見同前偵字第五一０九號卷第五八
        頁）、九十一年六月十二日行政院環保署環境督察總隊北區環保督察大隊環
        境稽查工作紀錄一份（見同前偵字第六二四四號卷第二五頁至第二六頁）、
        九十一年六月二十八日八里鄉公所環境衛生稽查案件處理紀錄（見同前偵字
        第七０一０號卷第一九頁）、九十一年八月十三日行政院環保署環境督察總
        隊北區環境督察大隊環境稽查工作紀錄一紙（見同前偵字第八六四九號卷第
        六頁至第七頁）、九十一年十月二十四日臺北縣政府環境保護局稽查紀錄（
        臺灣士林地方法院檢察署九十二年度偵字第一四三七號卷第二五頁）存卷可
        佐。
      (8)按廢棄物清理法第四十六條第一項第四款所規定之犯罪構成要件行為，計有
        「貯存」、「清除」及「處理」三者，其中所謂「貯存」，指一般廢棄物於
        清除、處理前，放置於特定地點或貯存容器、設施內之行為，「清除」則指
        一般廢棄物之收集、運輸行為，至「處理」則包含(1)中間處理：指一般廢棄
        物在最終處置前，以物理、化學、生物、熱處理、堆肥或其他處理方法，改
        變其物理、化學、生物特性或成分，達成分離、減積、去毒、固化或安定之
        行為。(2)最終處置：指將一般廢棄物以安定掩埋、衛生掩埋或封閉掩埋之行
        為。(3)再利用：一般廢棄物做為原料、材料、燃料、填土或其他經中央主管
        機關及目的事業主管機關認定之用途行為。則被告丁○○雇用甲○○、戊○○，在上開砂石場，由甲○○、戊○○分別擔任操作怪手洗砂及現場管理，
        收受不特定之砂石車司機由建築工地載運之建築廢棄物，並依含砂量收取每
        輛砂石車一千五百元至二千元不等之處理費用，由不特定之砂石車司機載運
        該等含有地下黏土、污泥、混凝土塊、石塊、鋼筋等營建廢棄物至該砂石場
        後，倒入沉澱池，經洗砂、分類，再將未經有效處理含污泥之廢水逕行排放
        至淡水河內，顯係從事處理一般事業廢棄物處理業務，甚為明確。被告丁○○確實未依規定申准為廢棄物之處理，竟任意從事處理業務，自難辭應負之
        刑責。
    2.違反水污染防治法第三十八條第一項部分
      被告丁○○未遵行臺北縣政府九十一年八月六日之停工命令，仍繼續在同址經
      營廢棄物清理作業並排放廢水，經臺北縣政府環境保護局於九十一年十月二十
      四日在上址查獲利用未申請許可之排放口排放廢水於地面水體，經採樣檢驗結
      果仍未符合放流水標準所定限值，而超過放流水標準之事實，業據證人即臺北
      縣政府環境保護局技士邱繼宏及稽查員莊國川於偵查中證述翔實（見臺灣士林
      地方法院檢察署九十二年度偵字第一四三七號卷第十四頁至第十六頁），且有
      臺北縣政府環境保護局九十一年八月六日九十一年北府環三（污水）字第０二
      二七五七號函、九十一年十月二十四日水污染稽查記錄、臺北縣政府環境保護
      局廢（污）水檢驗報告在卷足憑（見同前偵字第一四三七號卷第二四頁、第二
      五頁、第二七頁）。被告丁○○雖以未收到停工命令，且伊有設置沈澱池，但
      因現場施工師傅未注意或是因下雨，才使水滿出來等語置辯。然按：公文程式
      條例第十三條：「機關致送人民之公文，得準用民事訴訟法有關送達之規定。
      」、民事訴訟法第一百三十七條第一項復規定：「送達於住居所、事務所或營
      業所不獲會晤應受送達人者，得將文書付與有辨別事理能力之同居人或受僱人
      。」經查：臺北縣政府前揭停工命令，業於九十一年八月十五日送達至獅子頭
      企業社，並經孫建旭以受僱人之身分收受，有臺北縣政府送達證書存卷可據（
      見同前偵字第一四三七號卷第七０頁），該送達自屬合法，至該受僱人孫建旭
      何時轉交予被告丁○○，均不影響其已合法送達之效力。次查：依卷附九十一
      年十月二十四日稽查現場照片所示之沈澱池狀況，並無溢流之情形（見同前偵
      字第一四三七號卷第二八頁），況被告丁○○自承知悉九十一年十月二十四日
      有臺北縣政府環境保護局人員前來採集水體檢驗，並有員工陪同等語（見同前
      偵字第一四三七號卷第一五頁），衡情被告丁○○既於事前已獲知有環境保護
      局人員前來稽查，當會特別叮囑現場處理之作業人員，應避免有沈澱池水溢流
      現象發生，造成所排放廢水有超過放流水標準之違規情事，殊無坐視令沈澱池
      水溢流而聽憑環境保護局稽查人員取樣檢測之可能，是以被告丁○○前揭所辯
      ，尚屬無據，亦與常情有違，不足採信。被告丁○○有違反水污染防治法第三
      十八條第一項之行為，事證明確，應予依法論科。
   (二)被告丙○○
     (1)刑法第三百四十五條第二項故買贓物罪部分
       被告丙○○明知牌號三Ｕ—三二號營業拖車車牌為來路不明之贓物，仍於八
       十九年間，在臺北市信義計畫區內某工地，以五千元向不詳姓名年籍、綽號
       「阿陳」之男子買入之情，業據被告丙○○於偵查、本院審理中坦承不諱（
       見同前偵字第五一０九號卷第八七頁至第八八頁），並有車籍作業系統—集
       中查詢基本詳細資料畫面及車籍作業系統—查詢認可資料畫面各一紙在卷可
       參（見同前偵字第五一０九號卷第六一頁、第九七頁），足認被告丙○○之
       自白與事實相符。被告丙○○故買贓物之犯行，事證明確，應可認定。
     (2)廢棄物清理法第四十一條第一項第四款部分
       被告丙○○未領有清除廢棄物之許可，駕駛營業曳引車傾倒建築廢棄物之情
       ，業據被告丙○○坦承不諱，核與告訴人陳進益指訴情節相符（見臺灣桃園
       地方法院檢察署九十二年度偵字第七五六六號卷第十四頁至第十五頁），並
       經證人即查獲警員王邦正於警詢及偵查中、證人即查獲員警沈三淳於偵查中
       證稱翔實（見同前偵字第七五六六號卷第十三頁至第十三頁反面、第五０頁
       、第五一頁反面至第五二頁），而被告丙○○於九十一年四月二十四日傾倒
       在獅子頭企業社之廢土為黑色黏土狀，於九十二年四月十八日傾倒之廢土，
       係屬事業廢棄物中之建築廢棄物，亦分經證人戊○○、許延明證述明確（見
       同前偵字第五一０九號卷第十五頁、偵字第七五六六號卷第五０頁反面至第
       五一頁），復有九十一年四月二十四日臺北縣政府環境保護局稽查紀錄一紙
       （見同前偵字第五一０九號卷第五八頁）、九十二年四月十八日公害污染會
       勘記錄（見同偵字第七五六六號卷第十六頁）、告訴人陳進益所有前揭土地
       之土地所有權狀（見同前偵字第七五六六號卷第一八頁、第二０頁）、車籍
       作業系統—查詢認可資料（見同前偵字第七五六六號卷第一九頁）、九十一
       年四月二十四日查獲現場照片六十張（見同前偵字第五一０九號卷第二六頁
       至第五六頁）、九十二年四月十八日查獲現場照片十二張（同前偵字第七五
       六六卷第二一頁至第二四頁）在卷足憑，且九十二年四月十八日之犯行，尚
       經檢察官勘驗屬實，製有勘驗筆錄及勘驗現場照片二十三張附卷可參（見同
       前偵字第七五六六號卷第四六頁、第六八頁至第七二頁反面），被告丙○○
       之自白，核與卷附其他證據相符，足資補強，應堪信屬真實，被告丙○○違
       反廢棄物清理法第四十六條第一項第四款之犯行，亦可認定。
    (三)被告乙○○
      訊據被告乙○○對違反廢棄物清理法第四十六條第一項第四款之犯行坦承不諱
      ，並有現場相片四張在卷可按（見同前偵字第八六四九號卷第二七頁至第二八
      頁），可認與事實相符。被告乙○○違反廢棄物清理法第四十六條第一項第四
      款之犯行，亦可認定。
三、查刑事法上之常業犯，除須具「反覆以同種類行為為目的之社會活動」之要件外
    ，尚須以之為「職業性犯罪」，即以該業務為謀生之職業，藉以為生，但犯罪所
    得多寡，是否恃此犯罪為唯一之謀生職業，則非所問。此與業務犯之僅以反覆以
    同種類行為為目的之社會活動為要件，尚有差別，觀之廢棄物清理法於八十八年
    七月十四日修正時，於該法第二十二條第三項加列無許可文件經營廢棄物清除、
    處理為常業罪，九十年十月二十四日修正時，將原二十二條第二項、第三項之條
    文移至四十六條第一項、第二項，顯然該無許可文件以經營廢棄物清除、處理者
    ，除處罰一般之業務犯外，尚因該罪對環境之影響甚大，對常業犯乃課以較重之
    刑罰。又上揭砂石場係由被告丁○○所經營，雖自九十一年一月八日起屢遭查獲
    ，仍繼續經營至九十一年十月二十四日止，顯然被告丁○○均以此恃以為生而為
    職業。核被告丁○○所為，係犯廢棄物清理法第四十六條第二項未領有廢棄物處
    理許可文件以從事廢棄物處理為常業罪及水污染防治法第三十八條第一項之罪名
    。被告丙○○所為，係犯刑法第三百四十九條第二項故買贓物罪及廢棄物清理法
    第四十六條第一項第四款未領有廢棄物清除許可文件，從事廢棄物清除罪。被告
    乙○○係犯廢棄物清理法第四十六條第一項第四款未領有廢棄物清除許可文件，
    從事廢棄物之清除罪。檢察官以被告丙○○、乙○○所為均係犯廢棄物清理法第
    四十六條第二項之未領有廢棄物清除許可文件，以廢棄物清除為常業罪，但查：
    被告丙○○及乙○○均為職業之營業曳引車司機，被告丙○○平時所裝載的係土
    方，而不裝載建築廢棄物，被告乙○○於九十一年八月十三日遭查獲時，原欲將
    所載運之廢土送往平溪之棄土場，後才轉至獅子頭企業社砂石場傾倒，且係第一
    次前往，均據被告丙○○、乙○○供承在卷，尚難認被告丙○○、乙○○係以恃
    未取得廢棄物清除許可文件而為廢棄物清除為生，是以檢察官容有誤會，復經公
    訴到庭檢察官當庭變更起訴法條為廢棄物清理法第四十六條第一項第四款，應予
    敘明。被告丁○○與甲○○、戊○○間，具有犯意之聯絡及行為之分擔，均為共
    同正犯。被告丁○○以一行為觸犯廢棄物清理法第四十六條第二項及水污染防治
    法第三十八條第一項之罪名，為想像競合犯，依刑法第五十五條前段之規定，從
    較重之廢棄物清理法第四十六條第二項處斷。被告丙○○先後多次違反廢棄物清
    理法規定之犯行，時間緊接，手法相同，觸犯構成要件相同之罪名，顯係基於概
    括犯意為之，為裁判上一罪之連續犯，應依刑法第五十六條之規定論以一罪，並
    加重其刑。被告丙○○所犯故買贓物罪與連續違反廢棄物清理法第四十六條第一
    項第四款之罪，犯意各別，罪名不同，應予分論併罰。又起訴事實雖未敘及被告
    丁○○九十一年六月十二日及十月二十四日觸犯廢棄物清理法第四十六條第二項
    之罪，及違反水污染防治法第三十八條之犯行，就被告丙○○亦漏未論及九十二
    年四月十八日遭查獲之犯行，然該部分之事實，就被告丁○○部分，與公訴人起
    訴且經論罪科刑之部分，有常業犯之實質上一罪及想像競合之裁判上一罪關係；
    就被告丙○○部分，有連續犯之裁判上一罪關係，均為起訴效力所及，本院自應
    併予審究。爰審酌被告丁○○、丙○○、乙○○之素行雖堪稱良好，然被告丁○○自九十年十一月間起即違法經營砂石場，迄九十一年十月二十四日止，每日約
    有二、三十輛砂石車進場傾倒，此據證人甲○○證稱在卷（見本院卷第五九頁）
    ，顯對環境危害甚鉅，且於屢次遭查獲後均不知警惕，仍繼續經營，犯後猶飾詞
    卸責，而被告丙○○、乙○○則坦承犯行，足認尚有悔意，傾倒之廢棄物數量非
    屬龐大、所換取之價值不高等一切情狀，各量處如主文所示之刑。末查被告丙○○犯故買贓物罪之行為後，刑法第四十一條第一項已修正為：「犯最重本刑為五
    年以下有期徒刑以下之刑之罪，而受六個月以下有期徒刑或拘役之宣告，因身體
    、教育、職業、家庭之關係或其他正當事由，執行顯有困難者，得以一元以上三
    元以下折算一日，易科罰金。但確因不執行所宣告之刑，難收矯正之效，或難以
    維持法秩序者，不在此限。」，並於九十年一月十日公布施行，於同年一月十二
    日生效，核與修正前刑法第四十一條相較，修正後條文對被告丙○○更為有利，
    自應依刑法第二條第一項前段規定，就被告丙○○所犯刑法第三百四十九條第二
    項故買贓物罪部分，依修正後刑法第四十一條第一項規定諭知易科罰金之折算標
    準，合此敘明。又被告丙○○雖於六十八年間，因過失致死案件，判處有期徒刑
    七月確定，於七十一年九月九日執行完畢，然迄罹本案犯行已逾五年以上，而乙○○前未曾受有期徒刑以上刑之宣告，均有臺灣高等法院被告全國前案紀錄表在
    卷可參，因一時失慮，偶罹刑典，事後已坦承犯行，深具悔意，經此刑之宣告後
    ，應知警惕而無再犯之虞，本院因認暫不執行其刑為當，各予以宣告緩刑五年，
    用啟自新。
四、臺灣士林地方法院檢察署九十二年度偵字第一四三七號併案意旨略以：被告丁○○自九十年十一月間起至九十一年十二月間止，在臺北縣八里鄉○○路○段四八
    之一號旁空地，經營獅子頭企業社，以向不特定人收購砂石、石塊從事洗砂石業
    務，其清洗砂石之污水直接排放入淡水河，污染水源，經臺北縣政府勒令停工仍
    繼續營業，經公訴到庭檢察官認被告涉犯水污染防治法第三十六條第一項之罪等
    語。惟查：
  (一)按犯罪事實應依證據認定之，無證據不得認定其犯罪事實，刑事訴訟法第一百五
    十四條定有明文；又水污染防治法第三十六條係規定「事業無排放許可證，且其
    排放廢水所含之有害健康物質超過放流水標準者，處負責人三年以下有期徒刑、
    拘役或科或併科新台幣三萬元以下罰金。」「前項有害健康物質之種類，由中央
    主管機關公告之。」，據此以言，該法第三十六條第一項之罪係以事業無排放許
    可證，且其排放廢水所含之「有害健康物質」超過放流水標準為其構成要件，並
    非其排放之廢水一有不合放流水標準之情形即成立犯罪。而所謂之「有害健康物
    質」，依行政院環境保護署九十一年八月三十日（九一）環署水字第０九一００
    五九九一０號公告，係指氰化物、鎘、鉛等化學物質（詳如附件一所示），質言
    之，事業須無排放許可證，而其所排放之廢水含有該公告所列之有害健康物質成
    分，且含有該等有害健康物質之最大限值超過放流水標準，始成立犯罪，否則如
    果排放廢水之其他項目雖然超過放流水標準，但其中未含有上開有害健康物質時
    ，自不成立犯罪。
  (二)經查：獅子頭企業社於九十一年三月二十八日及同年十月二十四日排放廢水不符
    放流水標準之事實，固然有水污染稽查記錄及臺北縣政府環境保護局廢（污）水
    檢驗報告在卷可憑（見臺灣士林地方法院檢察署九十二年度偵字第一四三七號卷
    第二五頁、第二七頁、第四九頁、第五一頁），然依各該廢水檢驗報告之記載，
    獅子頭企業社上開各次排放之廢水，僅係懸浮固體及化學需氧量等項目不合放流
    水標準，其不合格之項目內容如左表所示：
 ┌───┬──────┬────────┬────┬─────────┐
 │日  期│ 水溫（℃） │懸浮固體（mg/L）│ ＰＨ值 │化學需氧量（mg/L）│
 ├───┼──────┼────────┼────┼─────────┤
 │3.│二十五      │ 三一二００     │七．三  │四六              │
 │      │            │ （不合格）     │        │                  │
 ├───┼──────┼────────┼────┼─────────┤
 │10.│二十五‧八  │ 二三一００     │九‧五  │ 四六九           │
 │      │            │ （不合格）     │        │ （不合格）       │
 └───┴──────┴────────┴────┴─────────┘
   此外完全未有在該等廢水中檢驗出含有前述有害健康物質之成分，或該等有害健
   康物質成分之最大限值超過放流水標準之任何檢驗結果記載，據此以言，本案顯
   然無法證明獅子頭企業社於上開時間所排放之廢水含有有害健康物質成分，及其
   含量之最大限值已超過放流水標準，則揆諸前揭說明，自與水污染防治法第三十
   六條第一項之罪之構成要件不合。因此，前開併案部分與本件起訴並經論罪科刑
   部分，並無裁判上一罪之想像競合關係，本院不得審理，併此敘明。
據上論斷，應依刑事訴訟法第二百九十九條第一項前段，廢棄物清理法第四十六條第
一項第四款、第二項、水污染防治法第三十八條第一項、刑法第二條第一項前段、第
十一條前段、第二十八條、第五十五條前段、第五十六條、第三百四十九條第二項、
第四十一條第一項、第七十四條第一款、第二款，罰金罰鍰提高標準條例第一條前段
、第二條，判決如主文。
本案經檢察官謝榮林到庭執行職務。
中　　　華　　　民　　　國　　九十三　　年　　　九　　　月　　 二十 　　日
                                臺灣士林地方法院刑事第四庭
　　                            審判長法  官  林  秀  鳳
                                      法  官  何  信  慶
                                      法  官  許  碧  惠
右正本證明與原本無異
如不服本判決，應於判決送達後十日內向本院提出上訴狀
                                      書記官  陳  美  英
中　　　華　　　民　　　國　　九十三　　年　　　九　　　月　　 二十 　　日
附錄
刑法第三百四十九條第二項
搬運、寄藏、故買贓物或為牙保者，處五年以下有期徒刑、拘役或科或併科一千元以
下罰金。
水污染防治法第三十八條第一項
事業不遵行主管機關依本法所為停工或停業之命令者，處負責人一年以下有期徒刑、
拘役或科或併科新臺幣二十萬元以上一百萬元以下罰金。
廢棄物清理法第四十六條
有下列情形之一者，處一年以上五年以下有期徒刑，得併科新臺幣三百萬元以下罰金
：
一  任意棄置有害事業廢棄物。
二  事業負責人或相關人員未依本法規定之方式貯存、清除、處理或再利用廢棄物，
    致污染環境。
三  未經主管機關許可，提供土地回填、堆置廢棄物。
四  未依第四十一條第一項規定領有廢棄物清除、處理許可文件，從事廢棄物貯存、
    清除、處理，或未依廢棄物清除、處理許可文件內容貯存、清除、處理廢棄物。
五  執行機關之人員委託未取得許可文件之業者，清除、處理一般廢棄物者；或明知
    受託人非法清除、處理而仍委託。
六  公民營廢棄物處理機構負責人或相關人員、或執行機關之人員未處理
    廢棄物，開具虛偽證明。
無許可文件，以經營廢棄物清除、處理為常業者，處三年以上十年以下有期徒刑，得
併科新臺幣九百萬元以下罰金。
